臺灣高等法院民事裁定
110年度抗字第423號
抗  告  人  蔡綢


上列抗告人因與相對人張義輝間請求返還代收款事件，對於中華
民國110年1月29日臺灣新北地方法院裁定（109年度補字第1948
號），提起抗告，本院裁定如下：
    主  文
抗告駁回。
抗告訴訟費用由抗告人負擔。
    理  由
一、本件相對人於原法院起訴，依民法第541條、第542條規定，
    請求抗告人返還代收款新臺幣（下同）321萬3,000元本息，
    經原法院於民國109年11月9日裁定命相對人補繳裁判費3萬2
    ,378元(下稱11月9日裁定)。抗告人對11月9日裁定不服，提
    起抗告，經原法院於110年1月29日裁定駁回其抗告（下稱原
    裁定），抗告人不服，對之提起抗告（抗告人誤為異議，依
    民事訴訟法第495條規定，應視為提起抗告）。抗告意旨略
    以：本件係家事事件，11月9日裁定未依家事事件所定裁判
    費基準徵收裁判費，又未說明其訴訟標的價額計算之依據，
    即不附理由核定訴訟標的價額為321萬3,000元，已有不當；
    伊係對於11月9日裁定關於訴訟標的價額核定之部分提起抗
    告，原裁定未將該抗告事件移送本院審理，逕以原裁定駁回
    伊之抗告，顯屬違誤，爰聲明請求廢棄11月9日裁定、原裁
    定。
二、按訴訟程序進行中所為之裁定，除別有規定外，不得抗告，
    民事訴訟法第483條定有明文。又訴訟標的之金額明確，法
    院命補繳裁判費，僅屬訴訟費用之計算及徵收，無涉訴訟標
    的價額之核定，屬訴訟進行中所為之裁定，既無特別規定，
    即不得抗告。又對於不得抗告之裁定提起抗告者，其抗告不
    合法，依民事訴訟法第495條之1第1項準用同法第442條第1
    項之規定，應由原法院以裁定駁回之。查相對人於原審主張
    兩造係夫妻，其將名下不動產委由抗告人管理出租，惟抗告
    人未交付其租金收益，爰依民法第541條、第542條規定請求
    抗告人返還租金（見原法院109年度司促字第22307號卷第8
    至9頁）；依相對人所主張之請求權基礎及其原因事實，顯
    非家事事件法第3條所定之家事事件，應屬一般民事事件，
    自應依民事訴訟法第77條之13以下之規定計算及徵收訴訟費
    用。又相對人於原審係請求抗告人給付321萬3,000元，其為
    財產權之請求且數額明確，無需另行核定訴訟標的價額即可
    計算應繳納之裁判費數額，是原法院11月9日裁定僅屬命相
    對人補繳裁判費之裁定，與訴訟標的價額之核定無涉，自無
    民事訴訟法第77條之1第1項、第4項之適用，應屬訴訟進行
    中所為之裁定，不得抗告。又11月9日裁定依相對人請求之
    訴訟標的金額321萬3,000元，核算其應繳納之裁判費為3萬2
    ,878元，扣除前繳支付命令聲請費500元，尚應補繳3萬2,37
    8元，核符民事訴訟法第77條之13所定計算標準；至相對人
    之請求是否有當，則為其本案訴訟有無理由之問題，與訴訟
    標的金額之計算無關。抗告人就不得抗告之11月9日裁定提
    起抗告，原法院依民事訴訟法第495條之1準用同法第442條
    第1項之規定，以原裁定駁回其抗告，於法並無不合。抗告
    意旨仍執前詞，指摘原裁定不當，聲明廢棄，為無理由，應
    予駁回。至抗告人一狀合併請求「請臺灣新北地方法院另組
    合議庭審理及裁判」，當非本件抗告程序所得審究，附此敘
    明。
三、據上論結，本件抗告為無理由，爰裁定如主文。
中　　華　　民　　國　　110 　年　　4 　　月　　27  　日
                  民事第二十三庭
                        審判長法  官  蕭胤瑮
         　　　 　　　　　　　法  官　楊舒嵐
        　　　　　　　　　　　法  官　許勻睿
正本係照原本作成。
本裁定除以適用法規顯有錯誤為理由外，不得再抗告。如提起再
抗告，應於收受送達後10日內委任律師為代理人向本院提出再抗
告狀。並繳納再抗告費新臺幣１千元。
中　　華　　民　　國　　110 　年　　4 　　月　　27　　日

　　　　　　　　　　　　　    書記官  秦湘羽